臺灣臺北地方法院刑事判決　　　　　100年度易更(二)字第7號
公　訴　人　臺灣臺北地方法院檢察署檢察官
被　　　告　許俋呈
上列被告因違反毒品危害防制條例案件，經檢察官提起公訴（99
年度撤緩偵字第275 號），於準備程序進行中，被告就被訴事實
為有罪之陳述，本院裁定進行簡式審判程序審理，判決如下：
    主  文
許俋呈施用第二級毒品，處有期徒刑貳月，如易科罰金，以新臺
幣壹仟元折算壹日。扣案第二級毒品甲基安非他命壹包（驗餘淨
重零點貳貳伍捌公克）沒收銷燬，包裝上開毒品之包裝袋壹個沒
收。
    事實及理由
一、本件犯罪事實、證據及應適用之法條，均引用如附件起訴書
    之記載。
二、按現行施用毒品者之刑事政策，於民國87年立法通過之毒品
    危害防制條例，正式於立法理由中承認施用毒品者，除係刑
    事法意義之犯人外，並具有病人之特色。然對於施用毒品者
    應採行如何之處遇程序，則屬立法形成之自由。該條例於92
    年修正時，針對施用第一、二級毒品者，確認其係具有病患
    性犯人之特質，採行觀察、勒戒以戒除其身癮之措施，明定
    犯毒品危害防制條例第10條之罪者，依同條例第20條、第23
    條之規定，將其刑事處遇程序，區分為「初犯」及「五年內
    再犯」、「五年後再犯」。依其立法理由之說明：「初犯」
    ，始須經觀察、勒戒；經觀察、勒戒執行完畢釋放後，「五
    年內再犯」者，因其再犯率甚高，原實施之觀察、勒戒既已
    無法收其實效，應依法追訴。至於經觀察、勒戒執行完畢釋
    放後，「五年後再犯」者，前所實施之觀察、勒戒已足以遮
    斷其施用毒品之毒癮，為期自新及協助其斷除毒癮，仍適用
    「初犯」規定，先經觀察、勒戒之程序。於此，僅限於「初
    犯」及「五年後再犯」二種情形，始應先經觀察、勒戒程序
    。於觀察、勒戒後，認無繼續施用毒品傾向者，應即釋放，
    並為不起訴處分（指非少年犯），認受觀察、勒戒人有繼續
    施用毒品傾向，檢察官應聲請法院裁定令入戒治處所強制戒
    治，而採取單軌之戒毒程序。迨97年4月30日修正公布之毒
    品危害防制條例第24條第1 項則規定：「本法第20條第1 項
    之程序，於檢察官先依刑事訴訟法第253 條之1 第1 項、第
    253 條之2 之規定，為附命完成戒癮治療之緩起訴處分時，
    不適用之。」，對於「初犯」及「五年後再犯」毒癮治療方
    式，採行「觀察、勒戒」與「緩起訴之戒癮治療」並行之雙
    軌模式；後者係以社區醫療處遇替代監禁式治療，使衷心戒
    毒之施用毒品者得以繼續正常家庭與社會生活為特色，且檢
    察官為緩起訴處分前，仍應得參加戒癮治療被告之同意，並
    應向其說明完成戒癮治療及其他依刑事訴訟法第253 條之2
    第1 項各款規定命其應遵守事項後，指定其前往治療機構參
    加戒癮治療，使被告得以瞭解其後果，審慎作出抉擇，而為
    落實此項新戒毒刑事政策之執行，同條例第24條第2 項並明
    定「前項緩起訴處分，經撤銷者，檢察官應依法追訴」，期
    以恩威並濟方式，使施用毒品者不能心存僥倖，藉此非監禁
    式治療機會之空窗期再犯，俾達成戒除毒癮之實際效果。故
    此之所謂「依法追訴」，應與同條例第23條第2 項規定之「
    依法追訴」同其趣旨，始符立法目的。是有關施用第一級、
    第二級毒品案件，經檢察官為附命完成戒癮治療之緩起訴處
    分時，既不適用毒品危害防制條例第20條第1 項裁定令被告
    觀察、勒戒之規定，則嗣後該緩起訴處分經撤銷時，除該緩
    起訴係因違法或不當經再議程序，由上級檢察機關撤銷者，
    則應回復未為緩起訴處分之狀態，由檢察官續行偵查，視個
    案之證據，為適當之處分外，倘係被告違反原緩起訴處分所
    附之條件而遭撤銷緩起訴處分，自應依偵查之結果，如足認
    有犯罪嫌疑者，應提起公訴或聲請簡易判決處刑，其犯罪嫌
    疑不足者，應為不起訴之處分，殊無再適用上開規定聲請法
    院裁定送觀察、勒戒之餘地，此乃被告選擇參加戒癮治療毒
    品防制刑事政策之當然結果，且為法律所明定，並無恣意剝
    奪其受觀察、勒戒處遇措施之可言。從而，檢察官因被告未
    能履行檢察官所為附命完成戒癮治療之條件，而撤銷緩起訴
    處分後，自應依偵查之結果，如足認有犯罪嫌疑者，即應依
    法提起公訴或聲請簡易判決處刑，而無再次聲請法院裁定觀
    察、勒戒之必要（最高法院100 年度第1 次刑事庭會議決議
    意旨參照）。經查：被告許俋呈於98年11月27日犯本案施用
    第二級毒品罪，經臺灣臺北地方法院檢察署檢察官於99年1
    月14日以98年度毒偵字第3489號為緩起訴處分，緩起訴期間
    為2 年，並於99年2 月1 日確定，嗣被告於緩起訴期間內，
    因違背檢察官命其向臺北市觀護志工協進會繳交緩起訴處分
    金新臺幣（下同）50,000元，以履行緩起訴處分之條件，經
    檢察官於99 年5月27日以99年度撤緩字第221 號撤銷緩起訴
    處分確定等情，有臺灣高等法院被告前案紀錄表、緩起訴處
    分書、撤銷緩起訴處分書各1 份附卷可參。揆諸前揭說明，
    檢察官因被告未能履行緩起訴處分所附命完成之履行條件，
    撤銷緩起訴處分，復依毒品危害防制條例第24條第2 項之規
    定，逕向本院起訴，程序上並無不法，附此敘明。
三、核被告所為，係違反毒品危害防制條例第10條第2 項之施用
    第二級毒品罪。爰審酌被告前經檢察官為緩起訴處分，且命
    被告完成戒癮治療、精神治療及心理輔導，與支付緩起訴處
    分金、遵守預防再犯所為之必要命令等措施，其全未履行，
    顯見其無戒除毒癮之意。惟施用毒品係戕害自身健康，且犯
    後坦承犯行，及其犯罪之動機、目的、手段等一切情狀，從
    輕量處如主文所示之刑，並諭知易科罰金之折算標準，以資
    懲儆。扣案白色透明結晶1 包（淨重0.2260公克，取樣0.00
    02公克鑑驗，驗餘餘重為0.2258公克），檢出甲基安非他命
    反應，有交通部民用航空局航空醫務中心98年12月14日航藥
    鑑字第0986332 號毒品鑑定書附卷可稽，該扣案之結晶屬毒
    品危害防制條例第2 條第2 項第2 款之第二級毒品，依同條
    例第18條第1 項前段規定應宣告沒收並銷燬之。至於鑑驗耗
    損部分，既滅失不存在，無庸宣告沒收銷燬，附此敘明。包
    裝上開毒品之包裝袋1 個，具有防止毒品裸露、逸出及潮濕
    之功用，並便於攜帶，且屬被告所有供犯施用本件第二級毒
    品罪所用之物，則依刑法第38條第1 項第2 款規定宣告沒收
    。
四、另本案為適用簡式審判程序之案件，依刑事訴訟法第310 條
    之2之規定，此有罪判決書之製作，準用刑事訴訟法第454條
    之規定，附此敘明。
據上論斷，應依刑事訴訟法第273 條之1 第1 項、第299 條第 1
項前段、第310 條之2 、第454 條第2 項，毒品危害防制條例第
10條第2 項、第18條第1 項前段，刑法第11條前段、第41 條第1
項前段、第38條第1 項第2 款，判決如主文。
本案經檢察官蘇維達到庭執行職務。
中    華    民    國    100   年    10    月    26    日
                  刑事第六庭  法  官  黃傅偉
以上正本證明與原本無異。
如不服本判決應於收受送達後10日內向本院提出上訴書狀，並應
敘述具體理由；其未敘述上訴理由者，應於上訴期間屆滿後20日
內向本院補提理由書（均須按他造當事人之人數附繕本）「切勿
逕送上級法院」。
                             書記官   劉子豪
中    華    民    國   100   年    10     月    26    日
附錄本案論罪科刑法條全文：
毒品危害防制條例第10條
施用第一級毒品者，處6 月以上5 年以下有期徒刑。
施用第二級毒品者，處3 年以下有期徒刑。
附件：
臺灣臺北地方法院檢察署檢察官起訴書
                                    99年度撤緩偵字第275號
     被      告  許俋呈  男  21歲（民國○○年○月○○日生）
                         住臺北縣土城市○○路○段121巷23弄
                           1-2號
                         國民身分證統一編號：Ｚ000000000號
 上列被告因違反毒品危害防制條例案件，已經偵查終結，認應該
 提起公訴，茲將犯罪事實及證據並所犯法條分敘如下：
             犯罪事實
 一、許俋呈於民國98年11月27日下午7時許，在臺北縣板橋市○
     ○路某旅館內，施用第二級毒品甲基安非他命。嗣於98年11
     月30日上午2時45分許，在臺北市中山區○○○路○段47號前
     ，為警查獲持有甲基安非他命1包，經警採尿送驗後，發現
     上情。嗣該案經本署檢察官以98年度毒偵字第3489號偵查後
     ，先依刑事訴訟法第253條之1第1項、第253條之2之規定為
     附命完成戒癮治療之緩起訴處分確定，然該緩起訴處分因許
     俋呈嗣未於指定之期間內，向臺北市觀護志工協進會支付緩
     起訴金，經本署檢察官以99年度撤緩字第221號，以其有刑
     事訴訟法第253條之3第1項第3款之情形，依職權撤銷緩起訴
     處分確定。
 二、案經臺北市政府警察局中山分局報告偵辦。
             證據並所犯法條
 一、證據清單及待證事實：
    ┌──┬──────────┬───────────┐
    │編號│  證  據  名  稱    │   待   證   事   實  │
    ├──┼──────────┼───────────┤
    │ 一 │台灣尖端先進生技醫藥│被告許俋呈經警查獲採尿│
    │    │股份有限公司濫用藥物│送驗後，安非他命、甲基│
    │    │檢驗報告            │安非他命呈陽性反應之事│
    │    │                    │實。                  │
    ├──┼──────────┼───────────┤
    │ 二 │臺北市政府警察局中山│扣案白色透明結晶係甲基│
    │    │分局扣押筆錄、扣押物│安非他命之事實。      │
    │    │品目錄表、交通部民用│                      │
    │    │航空局航空醫務中心毒│                      │
    │    │品鑑定書            │                      │
    ├──┼──────────┼───────────┤
    │ 三 │臺灣臺北地方法院檢察│被告前因施用毒品案件，│
    │    │署98年度毒偵字第3489│經本署檢察官為附命完成│
    │    │號緩起訴處分書、99年│戒癮治療之緩起訴處分確│
    │    │度撤緩字第221號撤銷 │定後，因被告違背應履行│
    │    │緩起訴處分書        │事項，該緩起訴處分經撤│
    │    │                    │銷之事實。            │
    ├──┼──────────┼───────────┤
    │ 四 │被告許俋呈之供述    │其前開施用第二級毒品之│
    │    │                    │事實。                │
    └──┴──────────┴───────────┘
 二、按97年4月30日公布修正之毒品危害防制條例第24條，係針
     對施用毒品者所設之刑事特別程序，只有在毒品危害防制條
     例無特別規定時，始適用刑事訴訟法。故犯施用毒品罪者，
     應依毒品危害防制條例之特別程序與實體規定進行，毒品危
     害防制條例第24條所規定之緩起訴處分程序，為刑事訴訟法
     第253條之1第1項、第253條之2緩起訴處分程序之特別規定
     ，業據法務部於97年5月19日以法檢字第0970016019號函示
     甚明。故依毒品危害防制條例第24條第2項規定：「前項緩
     起訴處分，經撤銷者，檢察官應依法追訴。」即已明示施用
     毒品案件於撤銷緩起訴處分後之法律效果為「依法追訴」，
     而非適用刑事訴訟法第253條之3所定撤銷緩起訴處分後得「
     繼續偵查或起訴」之規定，此乃因檢察官已依毒品危害防制
     條例第24條第1項為附戒癮治療條件之緩起訴處分，被告事
     實上已接受等同「觀察勒戒」之處遇，惟其竟未能履行該條
     件，自應於撤銷緩起訴處分後依法起訴，而無再次聲請觀察
     勒戒之必要（參法務部98年8月6日法檢字第0980803294號函
     ）。核被告許俋呈所為，係違反毒品危害防制條例第10條第
     2 項之施用第二級毒品罪嫌。其持有第二級毒品甲基安非他
     命，既意在供己施用，則其持有之低度行為應為施用之高度
     行所吸收，不另論罪。另扣案之甲基安非他命1包(鑑驗後餘
     重0.2258公克)，請依毒品危害防制條例第18條第1項前段規
     定宣告沒收並諭知銷燬。
 三、依毒品危害防制條例第24條第2項、刑事訴訟法第251條第1
     項提起公訴。
     此  致
 臺灣臺北地方法院
 中    華    民    國    99    年    7     月    2     日
                               檢  察  官  陳  以  敦
 本件正本證明與原本無異
 中    華    民    國    99    年    7     月    14    日
                               書  記  官  紀  嘉  慧
 附錄本案所犯法條全文：
 毒品危害防制條例第10條
 施用第一級毒品者，處 6 月以上 5 年以下有期徒刑。
 施用第二級毒品者，處 3 年以下有期徒刑。